【裁判字號】    97,上訴,773
【裁判日期】    970425
【裁判案由】    偽造文書等
【裁判全文】
臺灣高等法院刑事判決                 97年度上訴字第773號
上  訴  人  臺灣基隆地方法院檢察署檢察官
上  訴  人
即  被  告  乙○○
上列上訴人因被告偽造文書等案件，不服臺灣基隆地方法院96年
度訴字第1109號，中華民國96年12月31日第一審判決（起訴案號
：臺灣基隆地方法院檢察署96年度偵字第5288號），提起上訴，
本院判決如下：
    主  文
上訴駁回。
    事  實
一、乙○○意圖為自己不法之所有，於民國96年8 月23日中午12
    時許，前往甲○○開設於基隆市○○區○○路263 號之7-11
    便利商店應徵，在填寫履歷表時，竟趁店員許淑貞處理進貨
    事宜疏於注意之機會，進入店後方門未關上之辦公室，竊取
    甲○○所有、置放在辦公桌抽屜內之聯邦商業銀行信用卡 1
    張（卡號為0000000000000000），得手後旋離開該辦公室並
    佯為交付履歷表後離去上址。嗣乙○○至址設於基隆市○○
    區○○路199 號「北基加油站股份有限公司基隆加油站（下
    稱「北基加油站」）」擔任工讀生，竟利用職務之便，於96
    年9月9日14時35分、18時23分、96年9 月10日10時47分、16
    時21分、21時9分、96年9 月11日15時7分、15時18分、16時
    41分、20時57分，趁有消費者付現加油之機會，接續施用詐
    術冒充甲○○分別盜刷新台幣（下同）1310元、2000元、14
    00元、1000元、1000元、1000元、700 元、1000元、1200元
    ，並接續偽造甲○○之署押各1 枚於簽帳單，另意圖為自己
    不法之所有，於消費者給付加油款項後，將業務上持有之上
    開加油款項，接續侵占入己，嗣將簽帳單交由「北基加油站
    」彙整後向聯邦商業銀行請款，致聯邦商業銀行誤認係甲○
    ○本人消費而陷於錯誤代為墊付消費款項，足以生損害於甲
    ○○及聯邦商業銀行。又另基於意圖為自己不法所有之詐欺
    及偽造文書之犯意，於96年9 月12日13時49分許，持竊得之
    甲○○信用卡至址設於基隆市中山區○○○路6 號「駿車坊
    汽車材料行」，施用詐術冒充甲○○盜刷購買售價7500元之
    冠軍牌汽車HI D大燈材料，並偽造甲○○之署押2 枚於簽帳
    單（該帳單為1式2聯，含複寫於商店存根聯之1 枚）後，持
    以行使交付予店員高慧妮，以供核對信用卡背面簽名，致高
    慧妮誤認係甲○○本人消費而陷於錯誤，交付冠軍牌汽車HI
    D大燈材料1組，且使聯邦商業銀行於「駿車坊汽車材料行」
    請款時代為墊付消費款項，足以生損害於甲○○、聯邦商業
    銀行及「駿車坊汽車材料行」確認持卡人身分之正確性。嗣
    甲○○接獲聯邦商業銀行通知後得悉上開信用卡不見並遭盜
    刷，旋報警循線查獲。
二、案經基隆市警察局第四分局報告基隆地方法院檢察署檢察官
    偵查起訴。
    理  由
一、上揭事實，業據被告於警詢及原審審理中坦承不諱。雖其於
    偵查中矢口否認上情，辯稱係遭警逼迫承認，惟供承上開 9
    筆在「北基加油站」之盜刷紀錄均係發生在其工作之時間及
    其服務之加油島；且其曾於96年9 月12日13時49分許，至「
    駿車坊汽車材料行」購買7500元之汽車大燈。另證人甲○○
    於偵查中亦證述被告曾至其開設之7-11便利商店應徵，其所
    有之上開聯邦商業銀行信用卡於上揭時、地遭盜刷上開金額
    。證人許淑貞、林啟違於偵查中均證述被告曾於96年8 月23
    日至基隆市○○區○○路263號之 7-11號便利商店應徵。證
    人即「北基加油站」站長鄭金慈於偵查中證述上開9 筆在「
    北基加油站」之盜刷紀錄均發生於被告工作之時間及被告服
    務之加油島，並有「北基加油站」出勤狀況表、基隆站工讀
    生交班表在卷可稽、另證人高慧妮於偵查中亦證述：被告於
    96年9 月12日13時49分許，持上開信用卡至「駿車坊汽車材
    料行」刷卡7500元購買汽車HID 大燈材料，並以被害人甲○
    ○名義申辦會員卡。此外，並有「北基加油站」簽帳單9 紙
    、「駿車坊汽車材料行」簽帳單1 紙、「駿車坊汽車材料行
    」監視器攝得畫面翻拍照片9 張、「駿車坊汽車材料行」會
    員資料表、會員零售明細表各1 紙在卷可稽。足認被告於原
    審出於任意性之自白，與事實相符而堪採信。本件事證明確
    ，被告犯行堪以認定，自應依法論科。
二、核被告所為，係犯刑法第320條第1項之竊盜、第216 條、第
    210 條之行使偽造私文書、第339條第1項之詐欺取財罪及刑
    法第336條第2項之業務侵占罪，被告於96年9月9日、同年月
    10日在北基加油站施用詐術，持甲○○之信用卡在簽帳單上
    偽造甲○○之署押，因其犯罪時間密接、犯罪地點及被害人
    均相同，應認其出於單一犯意而為之，屬接續犯。另被告在
    北基加油站內利用其職務之便，於上開時間趁消費者加油時
    ，先偽造甲○○之簽帳單後，再侵占消費者所給付之現金，
    因其犯罪時間密接，犯罪地點相同，被害人均為北基加油站
    ，亦堪認該業務侵占犯行亦為其基於單一犯意而為之，應屬
    接續犯。又被告在北基加油站內偽造甲○○簽帳單後，僅一
    次交由北基加油站彙整後，向聯邦商業銀行請款，故其在北
    基加油站係1 次行使偽造私文書。其偽造署押係偽造私文書
    之部分行為，偽造私文書後復持以行使，偽造私文書之低度
    行為應為行使偽造私文書之高度行為所吸收，均不另論罪。
    被告以一行為同時觸犯刑法第216條、第210條之行使偽造私
    文書及第339條第1項之詐欺取財罪嫌，為想像競合犯，應依
    刑法第55條之規定從一重之行使偽造私文書罪處斷。又被告
    所犯之1次竊盜、2次行使偽造私文書（1 次在北基加油站內
    、1次在駿車坊汽車材料行內）、1次業務侵占犯行，犯意各
    別，行為互殊，應予分論併罰。
三、原審適用適用刑法第210條、第216條、第320條第1項、第33
    6條第2項、第339條第1項、第219條、第51條第5款、第55條
    、刑法施行法第1條之1規定，分別判處被告乙○○1 次竊盜
    處有期徒刑3月。2次行使偽造私文書罪，各處有期徒刑7 月
    、3月，1次業務侵占罪，判處有期徒刑7 月，應執行有期徒
    刑1年4月，並就其於北基加油站之簽帳單上偽造之「甲○○
    」署押9 枚、於駿車坊汽車材料行之簽帳單上偽造之「甲○
    ○」署押2 枚均諭知沒收，經核其認事用法，均無違誤。檢
    察官上訴意旨以被告乙○○於本件原審判決前之96年9 月12
    日12時28分許，在基隆市○○路138 號「東明加油站」，冒
    充甲○○並盜刷甲○○之本件信用卡支付500 元之加油費用
    ，偽簽甲○○之署押1 枚於簽帳單而偽造該私文書，再持之
    向不知情之加油站員工行使，致生損害於甲○○、聯邦商業
    銀行之行為，與本件具有接續犯之裁判上一罪關係，依審判
    不可分原則，應為本案起訴效力所及，原審未及審酌，判決
    難認允當，爰請撤銷原判決，另為適當判決云云。然按被告
    另於96年9 月12日所犯行使偽造私文書犯行，與被告本件行
    使偽造私文書犯行係於不同時間、地點所為，且被害人互異
    ，亦無密接不可分之情形，並無接續犯之適用。公訴人以被
    告另於96年9 月12日所為行使偽造私文書犯行，與本件被告
    所為行使偽造私文書犯行具有接續犯之裁判上一罪關係，依
    審判不可分原則，為本案起訴效力所及，指摘原判決不當，
    提起上訴，並以97年度偵字第342 號移送本院併辦，其上訴
    為無理由，應予駁回。併辦部分應退回由檢察官另行依法辦
    理，附此敘明。被告徒以原審認事用法尚有未洽，提起上訴
    ，其上訴亦為無理由，應予駁回。
四、被告經合法傳喚，無正當理由未到庭，爰不待其陳述，逕行
    判決，併此敘明。
據上論斷，應依刑事訴訟法第368條、第371條，判決如主文。
本案經檢察官劉斐玲到庭執行職務。
中    華    民    國    97    年    4     月    25    日
                  刑事第十一庭  審判長法  官  張連財
                                      法  官  林明俊
                                      法  官  楊照男
以上正本證明與原本無異。
如不服本判決，應於收受送達後十日內向本院提出上訴書狀，其
未敘述上訴之理由者並得於提起上訴後十日內向本院補提理由書
（均須按他造當事人之人數附繕本）。
                                      書記官  陳秋雄
中    華    民    國    97    年    4     月    25    日
附錄：本案論罪科刑法條全文
刑法第320條第1項：
意圖為自己或第三人不法之所有，而竊取他人之動產者，為竊盜
罪，處5年以下有期徒刑、拘役或5百元以下罰金。
刑法第216條：
行使第210條至第215條之文書者，依偽造、變造文書或登載不實
事項或使登載不實事項之規定處斷。
刑法第210條：
偽造、變造私文書，足以生損害於公眾或他人者，處5 年以下有
期徒刑。
刑法第339條第1項：
意圖為自己或第三人不法之所有，以詐術使人將本人或第三人之
物交付者，處5年以下有期徒刑、拘役或科或併科1千元以下罰金
。


司法院資訊處製作；財團法人民間司法改革基金會備份。
